【裁判字號】    88,訴,209
【裁判日期】    890301
【裁判案由】    誣告
【裁判全文】
臺灣花蓮地方法院刑事判決                          八十八年度訴字第二九號
    公  訴  人  臺灣花蓮地方法院檢察署檢察官
    被      告  丁○○
    選任辯護人  曾泰源律師
右列被告因誣告案件，經檢察官提起公訴（八十八年度偵字第一八五六號），本院判
決如左︰
    主  文
丁○○意圖使他人受刑事處分，向該管公務員誣告，累犯，處有期徒刑伍月。
    事  實
一、丁○○曾於民國八十四年九月間因犯誣告罪，經本院判處有期徒刑二月確定，於
    八十五年一月三十一日易科罰金執行完畢，猶不知悔改，明知於八十八年四月九
    日上午十一時許，己○○、丙○○、甲○○、戊○○、庚○○等五人至丁○○位
    於花蓮縣花蓮市○○路七一八號住處前，共同持鐵條乙支砸破上址大門玻璃後即
    四散逃逸，並未強盜丁○○現金新台幣（以下同）三千元，竟意圖使己○○、丙○○、甲○○、戊○○、庚○○受刑事處分，於己○○等人逃逸時，夥同不詳姓
名年籍之人攔住己○○後加以圍毆（傷害部分業經己○○撤回告訴），丁○○並
    從身上取出三千元命己○○拿在手上，跪在上址住處門前，迨花蓮縣警察局花蓮
    分局中華派出所警員前來處理時，誣告己○○左手持鐵條、以右手伸進丁○○口
    袋內搶走三千元，其餘四名男子在旁大喊還有沒有東西等語，指控己○○及丙○○等五人共犯強盜罪之不實事項，嗣經台灣花蓮地方法院檢察署以八十八年度偵
    字第一四四三號案件偵查後於八十八年六月二日以己○○等人罪嫌不足而為不起
    訴處分。
二、案經台灣花蓮地方法院檢察署檢察官自動檢舉偵查起訴。
    理  由
一、訊據被告丁○○矢口否認前揭犯行，辯稱：己○○等人於前揭時地至伊住處打破
    玻璃，伊猜可能是要搶劫，遂問是否要錢，己○○點頭，伊主動交出三千元給己○○，己○○拿了就走，逃跑時被車子撞到，車上的人下車來打己○○，伊並未
    毆打己○○云云。經查，被告於檢察官偵查中亦供述三千元係伊主動交出，並非
    被搶等情明確（見八十八年偵字第一四四三號案第四二頁），而被害人己○○、
    丙○○、甲○○、戊○○、庚○○於警訊時及檢察官偵查中均供承因戊○○曾與
    騎乘車號一九七一九八號輕型機車之年輕人發生爭執，事後發現該部機車停於被
    告住處，故一同至被告住處理論，當天只有丙○○持鐵管丟破大門玻璃，之後大
    家就跑離現場，未與對方互毆，後來發現己○○被圍毆，且己○○被打的無法動
    彈，那有辦法出手行搶等情明確，己○○亦供稱：遭到被告等人毆打，被告將三
    千元硬塞給我，如不從，便又打我，我受不了只好拿了等語（見八十八年四月九
    日警訊筆錄），而己○○於八十八年四月九日至台灣省立花蓮醫院急診時，受到
    左手背浮腫七乘七公分、左食指腫脹；右手背一點五公分裂傷、左手第四指近端
    指骨線狀骨折、左背側三處瘀紅挫傷六、九、七公分、左小腿乙處瘀紅挫傷十公
    分之傷害，此有診斷書乙紙在卷可按，觀其傷勢，應非車輛撞擊所造成之傷害。
    又八十八年四月十日警方前往丁○○住處，發現丁○○住處置有鐵鎚、木棍、鐵
    條、球棒等物，有照片十六幀在卷可按，被告則稱其中木棍及鐵條係對方（指己○○等人）丟進來，未交給警方云云，衡情被告既指控己○○等五人強盜，焉會
    將對方強盜之犯罪工具留置家中，而僅將扣案之鐵棒一支交予警方之理？再參酌
    己○○所述當日遭到毆打等情，堪認己○○及丙○○等人所言遭到被告與不詳姓
    名年籍之人毆打等情，應堪採信。再證人即中華派出所警員乙○○於本院審理時
    到庭證稱：其到場處理時己○○跪在地上，手中拿三千塊，丁○○他們共三、四
    人指著己○○說搶錢，鈔票上血跡是己○○受傷滴到的等語，然查，己○○既遭
    毆打手部等處受創，於痛苦驚慌之際，豈有警方到達時，人跪在地上，手上仍拿
    著贓物之理？綜上各節，堪認己○○當日與同夥之丙○○等人砸破玻璃後一哄而
    散，己○○遭被告與他人攔住後痛毆，被告乃藉機誣告己○○等人強盜以資報復
    。本件事證明確，被告所辯不足採信，犯行堪以認定。
二、核被告所為，係犯刑法第一百六十九條第一項之誣告罪。又被告於控告己○○等
    人強盜案中，於檢察官偵查中雖坦承係自願拿出三千元，並非被搶等情，然被告
    堅稱係因害怕他們（指己○○等）人多，才主動交付三千元，他們人就跑了等語
    ，揆其真意，係以出於誤會而主動給錢置辯，所辯與前揭有罪事實之重要情節不
    符，難認其已自白犯行，核與刑法第一百七十二條規定不符，併此敘明。又被告
    前曾因誣告案件，經本院判處有期徒刑二月確定，於八十五年一月三十一日執行
    完畢，有台灣花蓮地方法院檢察署刑案資料查註錄表乙份在卷可按，其於五年內
    再犯有期徒刑以上之罪，為累犯，應依法加重其刑。爰審酌被告犯罪之動機、被
    害人等糾眾尋釁、被告犯罪之手段、所生危害、被告於檢察官偵查中陳明未被強
    盜、然未見悔意等一切情狀，量處如主文所示之刑。
據上論斷，應依刑事訴訟法第二百九十九條第一項前段，刑法第一百六十九條第一項
，第四十七條，判決如主文。
中      華      民      國       八十九      年      三     月     一   日
                                 臺灣花蓮地方法院刑事庭
                                     法  官  林  碧  玲
右正本證明與原本無異。
如對本判決不服，應於送達後十日內，向本院提出上訴狀。（應抄附繕本）告訴人或
被害人如對於本判決不服者，應具備理由請求檢察官上訴，其上訴期間之計算係以檢
察官收受判決正本之日期為準。
                                     法院書記官
中      華      民      國       八十九      年      三   月      一    日
附錄本判決論罪之法律條文：
刑法第一百六十九條：
意圖他人受刑事或懲戒處分，向該管公務員誣告者，處七年以下有期徒刑。
意圖他人受刑事或懲戒處分，而偽造、變造證據或使用偽造變之證據者亦同。


司法院資訊處製作；財團法人民間司法改革基金會備份。
